【裁判字號】    96,訴,984
【裁判日期】    970214
【裁判案由】    拆屋還地
【裁判全文】
臺灣彰化地方法院民事判決  96年度訴字第984號
原      告  乙○○
訴訟代理人  林世祿律師
被      告  聯隆紡織股份有限公司
法定代理人  甲○○
上列當事人間請求拆屋還地事件，本院於民國97年1月31日言詞
辯論終結，茲判決如下：
    主  文
被告應將坐落彰化縣員林鎮○○○段第109地號土地上如附圖所
示編號B部分面積97.77平方公尺之建物拆除，並將該部分土地交
還原告。
被告應將坐落彰化縣員林鎮○○○段第107地號土地上如附圖所
示編號A部分面積311.58平方公尺之建物拆除，並將該部分土地
交還原告及其他共有人全體。
本判決於原告以新台幣玖拾萬元為被告供擔保後，得假執行；但
被告以新台幣貳佰陸拾陸萬零柒佰柒拾伍元為原告預供擔保，得
免為假執行。
訴訟費用由被告負擔。
    事實及理由
一、原告起訴主張：
    坐落彰化縣員林鎮○○○段第109地號土地為原告所有，坐
    落同前段第107地號土地，則為原告與被告共有（下稱系爭
    土地）。詎被告未經原告同意占用上開土地，並於其上擁有
    建物，自屬無權占有。被告已侵害原告之所有權，爰依法提
    起本訴，並聲明：(一)被告應將坐落彰化縣員林鎮○○○段第
    109地號土地上如附圖所示B部分面積97.77平方公尺之建物
    拆除，並將土地返還原告。(二)被告應將坐落同前段第107地
    號土地上如附圖所示A部分面積311.58平方公尺之建物拆除
    ，並將土地返還原告及其他共有人。(三)願供擔保，請准宣告
    假執行。(四)訴訟費用由被告負擔。
二、被告則以：
    被告共有之系爭第107地號土地與原告所有土地原係同一地
    號，被告於法院判決分割後買受上開土地，買賣之前廠房建
    物就已坐落在系爭土地上，被告有意願向原告購買土地等語
    資為抗辯，並聲明：原告之訴駁回。
三、原告上揭主張之事實，業據原告提出系爭土地登記謄本為證
    ，並經本院會同員林地政事務所測量員測量屬實，製有勘驗
    筆錄在卷可稽，被告對原告主張之占用事實亦不爭執，是堪
    信原告之主張為真正。
四、按所有人對於無權占有或侵奪其所有物者，得請求返還之。
    對於妨害其所有權者，得請求除去之。民法第767條前段及
    中段定有明文。又各共有人對於第三人，得就共有物之全部
    為本於所有權之請求，但回復共有物之請求，僅得為共有人
    全體之利益為之。民法第821條亦有明定。倘共有人中之一
    人起訴時，在聲明中請求應將共有物返還於共有人全體，即
    係為共有人全體利益請求，無須表明全體共有人之姓名（最
    高法院84年台上字第339號判例可資參照）。查系爭第109地
    號土地為原告所有；系爭第107地號土地為原告與被告共有
    ，目前遭被告未經原告同意分別占有如附圖所示部分之土地
    ，則原告依民法第767條之規定，請求被告拆除建物，並將
    系爭第109地號土地交還原告；將系爭第107地號土地交還原
    告及其他共有人，為有理由，應予准許，爰判決如主文第1
    項、第2項所示。
五、原告陳明願供擔保聲請宣告假執行，經核於法並無不合，爰
    酌定相當擔保金額宣告之，並依職權宣告被告預供擔保，得
    免為假執行。
六、訴訟費用負擔之依據：民事訴訟法第78條。
中    華    民    國    97    年    2     月    14    日
                  民事第二庭    法  官  施錫揮
以上正本係照原本作成。
如對判決上訴，應於判決送達後20日內向本院提出上訴狀。
中    華    民    國    97    年    2     月    14    日
                                書記官  黃鏽金


司法院資訊處製作；財團法人民間司法改革基金會備份。
